【裁判字號】    91,勞訴,50
【裁判日期】    920826
【裁判案由】    給付退休金
【裁判全文】
臺灣臺中地方法院民事判決  九十一年度勞訴字第五○號
    原      告  丁○○
                甲○○
    訴訟代理人  乙○○
    被      告  順天綜合醫院
    法定代理人  丙○○
    訴訟代理人  林坤賢  律師
                邱華南  律師
右當事人間請求給付退休金等事件，本院判決如左：
    主      文
被告應給付原告羅玲玉新臺幣伍拾萬零仟捌佰零陸元，應給付原告甲○○新臺幣貳
拾貳萬捌仟貳佰肆拾捌元，及均自民國九十一年七月三日起至清償日止按年息百分之
五計算之利息。
原告其餘之訴均駁回。
訴訟費用由被告負擔百分之二十，原告羅玲玉負擔百分之五十七，原告甲○○負擔百
分之百分之二十三。
本判決原告羅玲玉、甲○○勝訴部分，於原告羅玲玉、甲○○分別以新臺幣壹拾柒萬
元、新臺幣柒萬陸仟元各為被告供擔保後，得為假執行；但被告如於假執行程序實施
前，分別以新臺幣伍拾萬零仟捌佰零陸元、新臺幣貳拾貳萬捌仟貳佰肆拾捌元，各
為原告羅玲玉、甲○○預供擔保，得免為假執行。
原告其餘假執行之聲請均駁回。
    事實及理由
壹、訴之聲明：
  一、原告方面：
    (一)被告應給付原告羅玲玉新臺幣（下同）二百六十三萬八千三百二十三元，被告
      應給付原告甲○○一百零七萬六千四百二十八元，及均自追加起訴狀繕本送達
      翌日即民國九十一年七月三日起至清償日止，按年息百分之五計算之利息。
    (二)願供擔保請准宣告假執行。
  二、被告方面：
    (一)原告之訴及假執行之聲請均駁回。
    (二)如受不利之判決，願供擔保，請准宣告免為假執行。
貳、事實陳述摘要：
  一、原告羅玲玉方面：
    (一)原告羅玲玉自六十一年七月一日起受僱於被告醫院擔任放射技師乙職，之後並
      擔任放射科主任乙職，惟九十一年三月間被告醫院因業務減縮有裁撤員工之需
      求，被告醫院體檢室周克良主任遂於九十一年三月二十七日以電話口頭告知原
      告：「人事室主任王立琴交代（周克良）轉達告知原告羅玲玉、甲○○上班至
      九十一年四月十五日以後就不必來上班了。」等語，被告醫院人事室並於九十
      一年四月十八日將原告羅玲玉之出勤卡抽掉，原告羅玲玉認為被告需於一個月
      前通知終止勞動契約才合法，故以自備之出勤卡按時打卡上下班至九十一年四
      月二十七日方離職，原告二人於九十一年四月二十六日、同年月二十九日分別
      與被告醫院人事室主任王立琴協議有關開立非自願離職證明書乙事，但王立琴
      主任堅持要原告二人簽立自願離職書，顯然刻意侵害勞工權益甚鉅，又被告於
      九十一年四月二十八日即將原告羅玲玉之全民健保退保，又於九十一年五月八
      日將勞工保險退保，故若以五月八日為離職時點，原告羅玲玉任職被告醫院之
      年資為二十九年十個月又七天。
    (二)被告應給付原告羅玲玉下列各項金額共計二百六十三萬八千三百二十三元：
      1.被告應給付退休金二百四十三萬二千八百八十元：
        原告羅玲玉之任職年資已符合勞動基準法第五十三條第二款自請退休之要件
        ，又依內政部七十四年五月二八日內勞字第二九八九八九號函示：「雇主終
        止勞動契約時，符合退休要件之勞工應發給退休金。」，故被告應依勞動基
        準法第五十五條之規定發給退休金。原告羅玲玉於八十六年至九十一年間每
        月薪資均為五萬四千零六十四元，退休時一個月平均工資亦為五萬四千零六
        十四元，而原告二十九年十個月又七天之年資折合為四十五個基數，故被告
        應給付之退休金應為二百四十三萬二千八百八十元（計算式：54,064元×45
        ＝2,432,880元）。
      2.被告應給付特休未休工資共計一十六萬二千一百九十二元：
        原告羅玲玉自八十六年七月一日起，任職於被告醫院之年資已滿二十五年，
        依勞動基準法第三十八條第四款之規定，原告羅玲玉每年之特別休假應為三
        十日。惟被告醫院依其人事管理規則之規定，其實施休假之狀況為(1)每週六
        下午、週日全天休息、(2)將每年國定假日分配於每個月為一點五日之休假、
        (3)每年特別休假十二日（人事管理規則第二十七條）、(4)以上被告醫院每年
        法定休假加特別休假日共給一０二日。據此，原告羅玲玉每年應休假日應為
        法定休假九十日加上特別休假日三十日，二者合計一二０日，而原告羅玲玉
        八十六年至九十年間每年排定之休假均為一０二日，故每年尚短給十八日之
        特別休假，八十六年至九十年共計短給九十日之特別休假。依勞動基準法第
        三十九條之規定，被告於原告羅玲玉於特別休假日工作者，應加倍發給工資
        ，故被告應再補給一倍原告特休未休工資，共計十六萬二千一百九十二元（
        計算式：(54,064元/月÷30日/月)×90日＝162,192元）。
      3.被告應給付九十一年四月份薪資四萬三千二百五十一元：
        被告僅發放薪資至九十一年三月止，惟原告羅玲玉尚給付勞務至九十一年四
        月二十七日止，另被告醫院決議九十一年四月一日起，全院員工薪資均打八
        折計算，故被告依勞動契約及僱傭法律關係應補給九十一年四月份薪資四萬
        三千二百五十一元（即54,064元/月×80%＝43,251元）。
    (三)對被告抗辯所為之陳述：
      1.本件全部請求均有勞動基準法之適用：
        被告爰引之判例顯已陳舊不符現狀，且八十五年十二月二十八日修正後勞動
        基準法第八十四條之二及八十六年六月十二日修正後之施行細則已將第二十
        八條予以刪除，故依上開法律之規定，本件仍應有勞動基準法之適用。
      2.關於平均工資之計算：
        不爭執被告抗辯房屋津貼並非勞力所得，應自平均工資之計算中扣除。但執
        照費用為每月經常性之給付，執照為工作資格之證明，仍應屬工資之一部分
        ，只是被告醫院另以執照費用之名目給付之，故該部分不應自工資中扣除。
        另工作津貼、全勤獎金、技術津貼等等，均屬經常性之給與，應列入平均工
        資之計算。
      3.被告於適用勞動基準法之前所收之離職準備金，乃先前逐月扣減原告薪水並
        由被告按月提撥相同之金額而來，故被告於八十六年十二月底所返還之離職
        準備金並非離職金之發放，且該辦法之廢止係被告醫院單方面所為，未經勞
        方同意，被告返還該等離職準備金並非履行給付退休金之義務。
      4.原告羅玲玉所任職之放射科部分，每月固定例假為八點五天，該固定例假係
        將按勞動基準法規定所應放假之日，平均分配於各月份，而由被告就業務量
        需要，分別以排班表定之。
    (四)證據：
      1.提出(1)在職證明書乙紙、(2)薪資明細通知單四紙、(3)存摺內頁節本十八紙、
        (4)勞資爭議協調會紀錄乙份、(5)錄音帶及其譯文各乙份、(6)健保退保資料乙
        份、(7)勞委會勞動三字第四三八九七號函要旨乙份、(8)出勤卡乙紙、(9)特
        休辦法節文乙份、(10)會議紀錄乙份等（以上均為影本）為證。
      2.聲請(1)命被告提出原告羅玲玉自八十七年七月一日起各月份之薪資所得及其
        明細、(2)訊問證人周克良（即被告醫院體檢室主任）及王立琴（即被告醫院
        人事室主任）。
  二、原告甲○○方面：
    (一)原告甲○○於六十九年十二月十六日至七十五年三月十九日受僱於被告醫院擔
      任檢驗技師乙職，自七十五年三月二十日至七十七年七月二十六日受被告醫院
      調派至私立中台醫事技術專科學校任職（七十七年五月一日起私立中台醫事技
      術專科學校已改制為中台醫護技術學院），自七十七年七月四日至兩造勞動契
      約終止時，復調回被告醫院擔任檢驗技師職務，並擔任檢驗科主任乙職，又被
      告醫院與私立中台醫事技術專科學校應屬同一雇主，故被告甲○○之前開年資
      ，應予併計。
    (二)被告醫院人事室主任王立琴於九十一年三月間曾向斯時已擔任檢驗科主任之原
      告甲○○表示被告醫院員額過多，沒有適當的檢驗師工作可供安置，並要求原
      告甲○○提供二個檢驗師之名單作為裁員之用，但原告甲○○認為身為主管僅
      能提供所屬員工之工作表現狀況，無權逕行決定所屬員工的去留，故並未依被
      告醫院要求立即提供裁撤名單，被告醫院體檢室周克良主任旋於九十一年三月
      二十七日以電話口頭告知：「人事室主任王立琴交代（周克良）轉達告知原告
      羅玲玉、甲○○上班至九十一年四月十五日以後就不必來上班了。」等語，被
      告醫院之人事室並於九十一年四月十八日即將原告甲○○之出勤卡抽掉，亦即
      因為原告甲○○未提供裁撤名單，之後即演變為原告二人遭被告醫院裁撤。但
      原告甲○○認為被告需於一個月前通知終止勞動契約才合法，故仍以自備之出
      勤卡按時打卡上下班至九十一年四月二十七日方離職，原告二人於九十一年四
      月二十六日、同年月二十九日分別與被告醫院人事室主任王立琴協議有關開立
      非自願離職證明書乙事，但王立琴主任堅持要原告二人簽立自願離職書，顯然
      刻意侵害勞工權益甚鉅，又被告於九十一年四月二十八日即將原告甲○○之全
      民健保退保，又於九十一年五月八日勞工保險退保，故若以五月八日為離職時
      點，原告甲○○任職被告醫院之年資為二十一年四個月又二十二天。
    (三)被告應給付原告甲○○下列各項金額共計一百零七萬六千四百二十八元：
      1.被告應給付資遣費九十五萬一千九百四十九元：
        被告片面終止兩造間勞動契約，又原告甲○○於八十六年至九十一年間每月
        薪資均為四萬四千四百四十九元，於本件勞動契約終止事由發生前六個月每
        月薪資亦均為四萬四千四百四十九元，故被告依勞動基準法第十七條之規定
        ，應發給資遣費九十五萬一千九百四十九元（計算式：44,449元/月× (21
        ＋5/12)＝951,949元）。
      2.被告應給付特休未休工資八萬八千九百二十元：
        原告於八十六、八十七、八十八、八十九、九十等年度，分別已任職滿十七
        年、十八年、十九年、二十年、二十一年，依勞動基準法第三十八條之規定
        ，各該年度之特別休假日數應分別為二十二日、二十三日、二十四日、二十
        五日、二十六日，合計共為一百二十日。惟被告醫院依其人事管理規則之規
        定，其實施休假之狀況為(1)每週六下午、週日全天休息、(2)將每年國定假日
        分配於每個月為一點五日之休假、(3)每年特別休假十二日（人事管理規則第
        二十七條）、(4)以上被告醫院每年法定休假加特別休假日共給一０二日。據
        此，原告甲○○每年應休假日應為法定休假九十日加上各年度應休之特別休
        假日，而原告甲○○八十六年至九十年間每年排定之休假均為一０二日，故
        自八十六年至九十年分別短給十、十一、十二、十三、十四日之特別休假，
        共計六十日。依勞動基準法第三十九條之規定，被告於原告甲○○於特別休
        假日工作者，應加倍發給工資，故被告應再補給一倍原告特休未休工資，共
        計八萬八千九百二十元（計算式：(44,449元/月÷30日/月)×60日＝88,920
        元）。
      3.被告應給付九十一年四月份薪資三萬五千五百五十九元：
        被告僅發放薪資至九十一年三月止，惟原告甲○○尚給付勞務至九十一年四
        月二十七日止，另被告醫院決議九十一年四月一日起，全院員工薪資均打八
        折計算，故被告依勞動契約及僱傭法律關係應補給九十一年四月份薪資三萬
        五千五百五十九元（即44,449元/月×80%＝35,559元）。
    (四)對被告抗辯所為之陳述：
      1.本件仍有勞動基準法之適用：
        被告爰引之判例顯已陳舊不符現狀，且八十五年十二月二十八日修正後勞動
        基準法第八十四條之二及八十六年六月十二日修正後之施行細則已將第二十
        八條予以刪除，故依上開法律之規定，本件仍應有勞動基準法之適用。
      2.關於平均工資之計算：
        不爭執被告抗辯房屋津貼並非勞力所得，應自平均工資之計算中扣除。但執
        照費用為每月經常性之給付，執照為工作資格之證明，仍應屬工資之一部分
        ，只是被告醫院另以執照費用之名目給付之，故該部分不應自基本工資中扣
        除。另工作津貼、全勤獎金、技術津貼等等，均屬經常性之給與，應列入平
        均工資之計算。
      3.被告於適用勞動基準法之前所收之離職準備金是先前逐月扣減原告薪水並由
        被告按月提撥相同之金額而來，故被告於八十六年十二月底所返還之離職準
        備金並非離職金之發放，且該辦法之廢止係被告醫院單方面所為，未經勞方
        同意，被告返還該等離職準備金並非履行給付資遣費之義務。
      4.原告甲○○任職之檢驗科部分，每月固定例假為九點五天，該固定例假係將
        按勞動基準法規定所應放假之日，平均分配於各月份，而由被告就業務量需
        要，分別以排班表定之。
      5.依被告醫院人事管理規則第十四條之規定：「員工不得兼任本院以外之職務
        ，但本院之關係事業，經院長特許者，不在此限。」，而私立中台醫事技術
        專科學校為被告醫院之關係事業無訛，復依行政院勞工委員會八十四年六月
        十四日台勞動三字第一一九九八三號函示：「事業單位因業務需要，調動勞
        工至另一關係企業嗣後再調回原事業單位，其於關係企業之工作年資，如原
        事業單位之工作規則或退休辦法中規定可予併計，自可從其規定。」，另依
        原告甲○○之醫事檢驗師證書之執業登記動態亦可查證，原告甲○○自始至
        終都受僱於被告醫院無誤。
    (五)證據：
      1.提出(1)勞工保險被保險人投保資料表乙份、(2)薪資明細通知單六紙、(3)存摺
        內頁節本十四紙、(4)勞資爭議協調會紀錄乙份、(5)錄音帶及其譯文各乙份、
        (6)健保退保資料乙份、(7)醫事檢驗師證書乙紙、(8)出勤卡乙紙、(9)特休辦法
        節文乙份、(10)會議紀錄乙份等（以上均為影本）為證。
      2.聲請(1)命被告提出原告甲○○自八十七年七月一日起各月份之薪資所得及其
        明細、(2)訊問證人周克良（即被告醫院體檢室主任）及王立琴（即被告醫院
        人事室主任）。
  三、被告方面：
    (一)本件不適用勞動基準法之規定：
      依據行政院勞工委員會八十六年九月一日台八六勞動一字第三七二八七號函公
      告指定「醫療保健服務業」之工作者，自八十七年七月一日起適用勞動基準法
      ，又依據最高法院七十六年台上字第一七二號、二八一四號判例要旨均認為勞
      動基準法之適用並無溯及既往之效力，故原告二人依據勞動基準法請求發給退
      休金、特休未休工資以及資遣費等，於法無據，原告至多亦僅得主張自八十七
      年七月一日以後才有勞動基準法之適用。
    (二)兩造間勞動契約終止時點：
      原告為財團法人機構，一切事務均由法定代理人決定執行，被告否認授權體檢
      室主任周克良通知原告二人終止勞動契約乙事，原告所稱情節與被告醫院制度
      不合。又原告羅玲玉僅正常打卡上班到四月十八日止，原告甲○○則僅上班到
      四月二十日後即口頭向被告請假，故原告二人自上開時間迄今已逾四個月未銷
      假上班，實已構成曠工事由，被告醫院援以九十一年八月十五日答辯狀繕本送
      達原告時（原告羅玲玉於九十一年八月二十一日、原告甲○○於同年月二十二
      日分別收受上開答辯狀繕本）作為終止兩造勞動契約之意思表示。又被告否認
      原告二人所主張被告抽掉原告二人之出勤卡以及原告二人自行備用出勤卡乙事
      ，一則原告羅玲玉、甲○○分別在四月十八日、四月二十日之前仍均有打卡上
      班，與渠等關於時間上之敘述已然有所出入，二則兩造各自提出之原告甲○○
      之出勤卡上，在四月十九日、四月二十日均有打卡紀錄，原告甲○○所提出勤
      卡顯有偽造之嫌，再則依出勤通則，出勤卡如已遺失，打卡人應向上級反應，
      但原告二人自始未向雇主反應，與經驗法則有違。
    (三)原告甲○○之任職年資應自七十七年七月四日起算：
      原告甲○○於六十九年十二月十六日至七十五年三月間受僱於被告醫院擔任檢
      驗技師乙職，但自七十五年三月二十日至七十七年七月二十六日則受僱於私立
      中台醫事技術專科學校任職，被告否認被告醫院與私立中台醫事技術專科學校
      屬同一雇主，原告甲○○於七十七年七月四日起方再任職於被告醫院，其年資
      即已中斷不得併計，其任職被告醫院之年資應自七十七年七月四日起算，故迄
      原告甲○○工作至九十一年四月二十日止，其任職被告醫院之年資為十三年有
      餘。
    (四)原告二人於九十年十月份至九十一年四月份之工資：
      1.原告二人任職期間，其放射技師及檢驗技師之證照為被告醫院所保管，其使
        用目的為向主管機關核備及隨時接受主管機關檢查之用，該等執照屬於原告
        之資產，原告將其資產提供被告有償使用，被告相應給予費用，性質上應屬
        租賃，而與工資無關；又房屋津貼係為改善勞工生活所給與，以上二者均非
        原告勞力之所得，均應自原告二人每月薪資中扣除，不得列入平均工資之計
        算；另各種獎金、津貼並非工資項目，亦應予以扣除。
      2.原告二人每月所領薪資中，扣除前述房屋津貼及執照費用後，其中原告羅玲
        玉每月工資在四萬四千二百七十元至四萬八千七百九十九元之間，原告甲○○每月工資在三萬三千七百九十五元至四萬三千四百九十元之間，故被告否
        認原告羅玲玉、甲○○分別主張渠等每月工資分別為五萬四千零六十四元、
        四萬四千四百四十九元。被告認為原告羅玲玉應依每月本俸二萬七千四百六
        十四元、原告甲○○應依每月本俸二萬零八百四十九元，作為平均工資之計
        算依據。
      3.被告均按月將薪資撥入原告帳戶至九十一年三月份為止，原告羅玲玉、甲○○分別於九十一年四月十九日起、同年月二十一日起即未再上班，亦未辦理
        離職手續，被告自無從給付九十一年四月份之薪資，至於該月份之薪資，原
        告羅玲玉、甲○○所得請領之金額，應以日薪乘以實際工作日數，再依被告
        醫院四月份以後全部員工薪水均打八折之規定發給，故原告羅玲玉、甲○○
        分別為三萬三千七百八十四元（計算式：〈日薪〉1,635元/日×28日×80%
        ）、二萬四千九百零二元（計算式：〈日薪〉1,265元/日×28日×80%）。
      4.九十一年三月份原告已非職司單位主管，自無法領取主管津貼。
    (五)縱認本件得依勞動基準法適用前後割裂適用該法之規定，被告關於退休金及資
      遣費之給付義務，已然履行完畢：
      按勞動基準法第八十四條之二規定，本件於八十七年七月一日適用勞動基準法
      之前，應依被告醫院人事管理規則第六十二條之規定辦理，亦即應依被告醫院
      福利委員會所決議通過之離職金發給辦法實施，嗣後福利互助委員會與被告協
      議廢除該辦法，被告已將離職準備金加倍返還與全體員工，並於八十六年十二
      月三十日轉入員工帳戶，故被告已履行完畢給付退休金、資遣費等義務。
    (六)原告主張特休未休工資部分：
      1.原告每年應特別休假之日數，其計算基準之年資應自原告適用勞動基準法時
        即八十七年七月一日起算。
      2.原告九十一年三月十日準備書狀已自認原告羅玲玉、甲○○每月之例假分別
        為八點五日及九點五日，據此推算原告羅玲玉、甲○○二人每年之休假至少
        分別有一０二日、一一四日，而依被告人事管理規則第二十六條之規定：「
        因業務之需要，本院並未設定固定假日，員工每月休假七天半，每七天必須
        休假一天，假日必須於當月放完，不得積假。主管排定員工假日後，將排班
        表送人事單位備核。」，亦即被告醫院所有員工如何休假，應依該人事管理
        規則之規定排班休假，再加上該規則第二十七條之規定，原告二人每年休假
        至少為一０二日。但查，依勞動基準法第三十六條、第三十七條及施行細則
        第二十三條之規定，每年之例假為五十二日，應放假之日為十八日，總計為
        七十日，則原告每年至少已休假一０二日，故原告每年特休假日均已超過三
        十日，原告並無特休未休薪資之請求權。
      3.原告特休未休工資部分之薪資計算基準，應以本俸計算，亦即原告羅玲玉按
        每月本俸二萬七千四百六十四元，原告甲○○按每月本俸二萬零八百四十九
        元計算。
    (七)證據：
      1.提出(1)裁判要旨二份、(2)順天綜合醫院人事管理規則乙份、(3)出勤卡二紙、
        (4)順天綜合醫院從業人員離職金發給辦法乙份、(5)離職金轉帳薪資劃撥明細
        表乙紙、(6)薪資總表（九十年十月至九十一年三月）六紙、(7)收據乙紙、(8)
        薪資明細表（八十七年七月至九十一年一月）乙份、(9)排班週表二十七紙、
        (10)離職人數統計表暨離職手續表單乙份等（以上均為影本）為證。
      2.聲請向行政院勞工委員會函查原告所擔任醫療人員（放射技師與檢驗技師）
        之行業職別，是否為勞動基準法所規範適用之行業範圍？若是，應自何時開
        始適用勞動基準法之規定？又對於退休或資遣年資之計算，是否有溯及既往
        之效力？
  四、本院依職權(1)函請勞工保險局檢送原告二人投保期間起迄點、投保金額、投保
      單位等資料；(2)函請臺中市政府衛生局檢送順天綜合醫院於七十二年至八十年
      間之負責人變動資料；(3)函請教育部中部辦公室檢送中台醫護技術學院於七十
      二年至八十年間之負責人變動與學校改制之相關資料；(4)函詢臺中市政府衛生
      局原告羅玲玉之放射師執照、原告甲○○之檢驗師執照，是否尚為該局保管中
      ，或原告二人有無申請撤銷該執照或補發新執照？(5)函請中央健康保險局檢送
      原告二人投保期間起迄點、投保金額投保單位等資料。
、程序部分：
    原告於本件起訴時，原訴之聲明為「被告應給付原告羅玲玉二百五十九萬五千零
    七十二元，應給付甲○○一百零四萬零八百六十九元，及均自起訴狀繕本送達翌
    日起算之法定遲延利息。」，本院審理時嗣改為「被告應給付原告羅玲玉二百六
    十三萬八千三百二十三元，應給付原告甲○○一百零七萬六千四百二十八元，及
    均自追加起訴狀繕本送達翌起算之法定遲延利息。」，此係減縮應受判決事項之
    聲明，核與民事訴訟法第二百五十五條第一項第三款之規定相符，應予准許，合
    先敘明。
肆、法院之判斷：
    經本院於九十二年三月十三日之準備程序依民事訴訟法第二百七十條之一第一項
    第三款及第三項之規定踐行整理並協議簡化爭點後，本件兩造所不爭執之部分以
    及各項爭點審理順序及本院之判斷等等，茲羅列如下：
  一、兩造所不爭執之部分：
    (一)原告職類別開始適用勞動基準法之時間點，依卷附行政院勞工委員會九十一年
      八月七日勞動一字第０九一００三九六三三號函文所示，應於八十七年七月一
      日起開始適用勞動基準法，年資則自受僱當日即已起算。
    (二)原告羅玲玉於六十一年七月一日起即開始受僱於被告醫院擔任放射技師職務，
      其後並擔任放射科主任之職務，迄九十一年四月份為止，任職被告醫院年資已
      滿二十九年。
    (三)依卷附勞工保險局九十一年十一月四日保承資字第一０三四四四五七號函所檢
      附之投保資料所示，原告甲○○於六十九年十二月十六日至七十五年三月六日
      受僱於被告醫院，七十五年三月二十日至七十七年五月一日為私立中台醫事技
      術專科學校所投保，七十七年五月一日至七十七年七月二十六日為中台醫護技
      術學院所投保，七十七年七月四日至九十一年四月二十八日復為被告醫院所投
      保，原告甲○○於受僱被告醫院期間，係擔任檢驗技師及檢驗科主任之職務。
    (四)依卷附勞工保險局前述函文及中央健康保險局中區分局九十一年十一月八日健
      保中承一字第０九一００六七二五五號函文顯示，被告醫院所辦理原告二人之
      健保、勞保之退保事宜，均於九十一年四月二十八日生效（惟原告二人所提出
      之勞工保險局退保資料顯示於九十一年五月八日生效，附此敘明）。
    (五)八十七年六月三十日以前即本件適用勞動基準法之前，被告醫院自訂之規定及
      勞雇雙方之協商即為被告醫院所提出之人事管理規則及離職金發給辦法所示，
      該離職金發放辦法於八十二年一月一日成立，係採勞資相對提撥方式提列離職
      準備金。
    (六)被告醫院於八十六年十二月三十日將離職準備金加倍退還轉存入原告二人之帳
      號，原告羅玲玉部分為二筆各為一萬一千一百九十六元之金額，原告甲○○部
      分為二筆各為一萬零二百六十六元。
    (七)原告羅玲玉任職之放射科部分，每月固定例假為八點五天；原告甲○○任職之
      檢驗科部分，每月固定例假為九點五天；該固定例假為被告醫院基於醫院排班
      輪值之工作需求，而將勞動基準法所規定每年應放假之日數，平均分配於各月
      份，由被告就業務量需要分別以排班表定之。
  二、原告丁○○之部分：
    (一)被告醫院業於九十一年四月十八日依勞動基準法第十一條第二款終止與原告丁○○之勞動契約：
      1.經查，證人王立琴（按證人前為被告醫院之人事室主任，後於九十二年二月
        間業已離職）於九十二年六月十九日本院準備程序期日時到庭證稱：「被告
        醫院從去年（按指九十一年）三月間到現在，經常提出因為人員太多有縮編
        的必要... 去年三月間的時後，被告醫院的主管單位向我表示檢驗科的人力
        及業務要縮減，所以要我請檢驗科主任（按即原告甲○○）提出兩個名單作
        為依據... 因為被告醫院是家族企業，關於薪資的調整或人員的調動，並非
        都會經由我，所以原告二人離職爭議的過程，我並不是全程都瞭解，但是以
        我（即證人王立琴）的立場觀察，我認為被告醫院也有要原告離職的意思。
        ... 至於三月份的時後原告二人的主管津貼之所以被取消，是我大概在三月
        初的時後收到被告醫院主管階層的通知而取消，當時被告醫院的說辭是因為
        業務縮編的關係，取消主管津貼... 」等語，又依據被證(6)薪資總表所示，
        原告二人於八十七年起每月均有領取之「主管津貼」薪資乙項，確實於九十
        一年三月時開始取消，再依據被證(10)離職人數統計表暨離職手續表單所示，
        被告醫院自九十一年三月起迄今，每月均有一到七人不等之人數離職，且被
        告醫院並未爭執自九十一年三月起有前述縮編、取消主管津貼、員工陸續離
        職等情事，則綜合上述情節交互以觀，足認原告丁○○主張被告醫院於九十
        一年三月間起即有業務緊縮乙事，應屬實在。
      2.次查，原告丁○○主張被告醫院於九十一年四月十八日即抽掉其出勤卡，而
        有終止兩造間勞動契約之意思表示乙情，為被告所否認，且以「原告羅玲玉
        僅正常打卡上班至九十一年四月十八日止，其後迄今即未銷假上班，已構成
        曠工事由，故被告醫院依據勞動基準法第十二條第一項第六款，並以九十一
        年八月十五日之答辯狀作為終止兩造間勞動契約之意思表示」云云置辯。惟
        查，依據被告所提九十一年四月份出勤卡上所示，原告羅玲玉打卡紀錄僅到
        九十一年四月十八日上午為止，而原告羅玲玉於九十一年四月十八日當天即
        另行自備出勤卡，並繼續到被告醫院上班至九十一年四月二十六日乙節，業
        有原告羅玲玉所提出之出勤卡乙紙附卷可證，且與證人王素琴於九十一年十
        月二十二日本院準備程序期日到庭所稱：「... 我不知道四月十八日以後原
        告為什麼要自備出勤卡，但她們四月十八日到四月二十六日都有來上班...
        」等情相符，再觀諸被告醫院早於九十一年四月二十八日即已辦理原告之健
        保、勞保之退保事宜，足證被告前開所辯，並不足採。而衡諸事理常情，苟
        非被告醫院未照常提供出勤卡供原告羅玲玉上班打卡之用，原告羅玲玉又何
        須自備出勤卡，徒增勞煩？故參諸上述情節，實應堪認原告羅玲玉主張被告
        醫院於九十一年四月十八日即抽掉其出勤卡，而有終止兩造間勞動契約之意
        思表示乙情為真實。
      3.按「非有左列情形之一者，雇主不得預告勞工終止勞動契約：... 二虧損或
        業務緊縮時。... 」勞動基準法第十一條第二款定有明文。而承前所述，被
        告既於九十一年三月間起已有業務緊縮之情事，復於同年四月十八日抽掉原
        告羅玲玉之出勤卡，而不欲讓其繼續正常打卡上班，並旋於同年四月二十八
        日將原告羅玲玉之勞、健保均辦理退保，已足堪認定被告醫院確於九十一年
        四月十八日依勞動基準法第十一條第二款之規定，終止與原告丁○○之勞動
        契約。
    (二)原告羅玲玉九十一年四月份所得請領之工資應為三萬四千三百六十四元：
      1.經查，依據前述證人王立琴之證言以及兩造所分別提出之出勤卡紀錄所示，
        原告羅玲玉雖於九十一年四月十八日即遭被告醫院終止勞動契約，惟仍繼續
        提供勞務至九十一年四月二十六日止，故依據兩造間勞動契約法律關係，被
        告醫院當應給付自該月一日起至十八日止之工資，至於該月十九日起至二十
        六日止之部分，被告醫院猶仍繼續受領原告羅玲玉所提供之勞務，自受有相
        當於工資之不當得利，亦應予以返還。
      2.次查，兩造並不爭執九十一年三月份起，原告羅玲玉所得受領之薪水，已扣
        除主管津貼之部分，則參照附表一所示原告羅玲玉每月所領薪資金額及其薪
        資結構，原告羅玲玉四月份若領有全薪之金額應為四萬九千五百六十四元（
        亦即本俸27,464元＋工作津貼3,600元＋全勤獎金500元＋單位津貼4,500元
        ＋執照費用7,000元＋技術津貼3,000元＋簽約金2,000元＋房屋津貼1,500元
        ＝49,564元），而原告羅玲玉於九十一年四月份僅提供勞務給付至該月二十
        六日止，且兩造亦不爭執自九十一年四月份起薪水均按原薪之八折計算之，
        故原告羅玲玉於九十一年四月份所得請領之工資應為三萬四千三百六十四元
        （計算公式為：49,564元/月×26/30〈此為該月份工作日數之比例〉×0.8
        ＝34,364元，元以下四捨五入）。
    (三)原告羅玲玉已符合勞動基準法第五十三條第二款自請退休之條件，被告醫院尚
      應依法發給退休金四十六萬九千四百四十二元：
      1.按「勞工有左列情形之一者，得自請退休：... 二工作二十五年以上者。」
        ，勞動基準法第五十三條第二款定有明文。又按，「事業單位依勞動基準法
        第十一條規定終止勞工勞動契約，勞工如已符合同法第五十三條『自請退休
        』條件，則無庸勞工再提出自請退休，雇主即應依法給付勞工退休金，而所
        謂『勞工有權隨時自請退休』，係指勞工於符合勞動基準法第五十三條自請
        退休條件後，因其自請退休權利已形成，故可隨時自請退休，惟自請退休亦
        屬勞動契約之終止，若係雇主主動為之者，毋庸勞工再提出自請退休，雇主
        即應依法發給勞工退休金。」，業經內政部七十四年五月二十八日（七四）
        台內勞字第二九八九八九號函、行政院勞工委員會八十一年二月二十八日台
        （八一）勞動三字第０五二一三號函及八十九年三月二十一日（八九）台勞
        資二字第一０七八二號函等函釋在案，且衡諸勞動基準法第五十三條之立法
        精神，無非基於勞工之立場，為防止雇主不願核准已達一定年資、年齡之勞
        工自請退休之弊端，而賦予勞工得自請退休之權利，則舉輕以明重，勞工在
        符合自請退休的條件者，而遭雇主以勞動基準法第十一條終止勞動契約之情
        形下，雇主更無不給付退休金之道理，故本院認為內政部及行政院勞工委員
        會之前開函釋見解，實堪贊同。準此，被告於九十一年四月十八日依勞動基
        準法第十一條第二款終止與原告丁○○之勞動契約時，原告羅玲玉既已任職
        滿二十九年有餘，被告醫院即應依法發給退休金。
      2.次按，「勞工工作年資自受僱之日起算，適用本法前之工作年資，其資遣費
        及退休金給與標準，依其當時應適用之法令規定計算；當時無法令可資適用
        者，依各該事業單位自訂之規定或勞雇雙方之協商計算之。適用本法後之工
        作年資，其資遣費及退休金給與標準，依第十七條及第五十五條規定計算。
        」，勞動基準法第八十四條之二定有明文。經查，原告所屬職類別應於八十
        七年七月一日開始適用勞動基準法，業如前述，故原告於八十七年七月一日
        起至九十一年四月十八日止之工作年資部分，應有勞動基準法第五十五條之
        適用；至於適用勞動基準法之前，前述被告醫院人事管理規則第六十二條係
        規定：「凡依第九章離職之員工，均依『離職金發放辦法』發放離職金，『
        離職金發放辦法』另訂定之。」，而該「離職金發給辦法」業經被告醫院福
        利委員會通過後於八十四年八月一日起實施，且其第六條亦規定：「若勞基
        法有關離職金（醫院從業人員）的辦法公佈實施則此離職金辦法併入合辦。
        」，故原告羅玲玉在八十七年六月三十日以前之工作年資部分，仍應按照該
        「離職金發給辦法」之規定計算之。
      3.又被告雖以「福利委員會嗣與被告協議於八十六年底廢除該離職金發給辦法
        ，且被告已將離職準備金加倍返還與全體員工，並於八十六年十二月三十日
        轉存入員工帳戶，故被告已履行退休金給付義務」云云置辯，惟查，被告對
        於該「離職金發給辦法」是否業經法定程序廢止乙事，自承未能提出任何證
        據方法以實其說，且縱使該「離職金發給辦法」果於八十六年十二月底廢止
        ，然關於離職金如何發放乙事，既屬勞動契約之重要事項，且兩造勞動契約
        成立與存續期間，兩造已有依照「人事管理規則」及「離職金發給辦法」計
        算離職金之意思合致，則「關於離職金之計算，勞工於適用勞動基準法以前
        之工作年資部分，應按照『離職金發給辦法』之規定計算。」乙事，實應認
        為當屬兩造間勞動契約內容之一部分，亦即被告於該「人事管理規則」及「
        離職金發給辦法」訂定時，其依該等辦法給付離職金之契約義務即已存在，
        縱令該辦法嗣後業經廢止，亦應解釋為該「離職金發給辦法」僅向後對於廢
        止後才與被告成立勞動契約之勞工不生效力，方符合兩造勞動契約之真意及
        誠實信用之原則。至於被告雖已於八十六年十二月三十日將離職準備金加倍
        返還與全體員工，但該離職準備金係將先前逐月所扣之員工薪水及被告逐月
        所提撥之同額金額，加倍返還予員工，並非按照「離職金發給辦法」第三條
        計算所得之離職金，更未符合勞動基準法第五十五條之計算方式，充其量僅
        得謂被告於應給付原告羅玲玉之退休金額中，在相當於已給付之離職準備金
        金額之部分，得予以扣除，而難謂被告已悉數履行其依法應負之退休金給付
        義務。從而，原告羅玲玉可得請求之退休金，於六十一年七月一日起至八十
        七年六月三十日止之工作年資部分（共計為二十六年整），應按照「離職金
        發給辦法」之規定計算之，於八十七年七月一日起至九十一年四月十八日止
        之工作年資部分（共計為三年又九月十八日），則應適用勞動基準法第五十
        五條之規定。
      4.原告羅玲玉於六十一年七月一日起至八十七年六月三十日止之工作年資部分
        （共計為二十六年整），所得請領之退休金為六萬三千三百七十八元：
        (1)按前述「離職金發給辦法」第三條明文規定：「(1)凡本院編制內之簽約人
          員，自民國八十二年一月一日起在本院連續服務滿五年以上者，離職即可
          申請之... (2)離職金的發放為一基數五０００元。(3)民國八十二年一月一
          日以前之年資，離職金之發放為０‧五個基數。(4)民國八十二年一月一日
          以後，服務滿五至十年者，每服務一年支付一個基數。(5)服務滿十年以上
          者，每服務滿一年支付一‧三個基數。(6)離職金之發放最高以三十六個基
          數為限。」，則原告羅玲玉關於該段工作年資部分所得請領之退休金應計
          算如下所示。
        (2)六十一年七月一日起至八十一年十二月三十一日止（共計為二十年又六個
          月）： 20.5年×0.5基數/年×5,000元/基數＝51,520元。
        (3)八十二年一月一日起至八十六年十二月三十一日止（共計為五年）：5年
          ×1.3基數/年×5,000元/基數＝32,500元。
        (4)八十七年一月一日起至八十七年六月三十日止（共計為六個月）：0.5年
          ×1.3基數/年×5,000元/基數＝3,250元。
        (5)被告醫院於八十六年十二月三十日將應退還原告羅玲玉之離職準備金加倍
          轉存入原告羅玲玉之帳戶，共計已給付二萬二千三百九十二元，應予扣除
          。另按該「離職金發給辦法」第四條規定：「離職金之籌措以員工每月之
          全薪（不包括加班費、值班費），一般員工全薪最高以二萬五千元計，提
          撥百分之一，院方提撥相對之金額。」，亦即原告羅玲玉於適用該「離職
          金發給辦法」之工作年資期間，每月薪資應扣繳二百五十元（亦即25,000
          元×1﹪＝250元）作為離職準備金，惟被告醫院自八十七年一月一日起廢
          止該「離職金發給辦法」後迄同年六月三十日止，即未再依該辦法逐月扣
          繳薪資，故原告羅玲玉尚須扣繳一千五百元（亦即250元/月×6月＝1,500
          元）。
        (6)小結：原告羅玲玉於六十一年七月一日起至八十七年六月三十日止之工作
          年資部分，所得請領之退休金為六萬三千三百七十八元（亦即51,520元＋
          32,500 元＋3,250元－22,392元－1,500元＝63,378元）。
      5.原告羅玲玉於八十七年七月一日至九十一年四月十八日止之工作年資部分（
        共計為三年又九月十八日），所得請領之退休金為四十萬六千零六十四元：
        (1)按「勞工退休金之給與標準如左：一按其工作年資，每滿一年給與兩個基
          數。但超過十五年之工作年資，每滿一年給與一個基數，最高總數以四十
          五個基數為限。未滿半年者以半年計；滿半年者以一年計。... 前項第一
          款退休金基數之標準，係指核准退休時一個月平均工資。」勞動基準法第
          五十五條第一項第一款、第二項定有明文。次按，「所謂工資係指：勞工
          因工作而獲得之報酬；包括工資、薪金及按計時、計日、計月、計件以現
          金或實物等方式給付之獎金、津貼及其他任何名義之經常性給與均屬之。
          」「所謂平均工資係指：計算事由發生之當日前六個月內所得工資總額除
          以該期間之總日數所得之金額。工作未滿六個月者，謂工作期間所得工資
          總額除以工作期間之總日數所得之金額。」勞動基準法第二條第三款、第
          四款前段亦定有明文。
        (2)經查，原告羅玲玉於九十年十月份至九十一年三月份各月所領薪資及其明
          細如附表一所示，而其九十一年四月份應領之薪資金額已如前述，觀諸其
          薪資結構，兩造並不爭執其中房屋津貼之部分並非因工作所獲得之報酬，
          故應自平均工資之計算中扣除，另被告雖以「執照費用七千元係因原告任
          職期間證照為被告醫院保管，其使用目的為向主管機關核備及隨時接受主
          管機關檢查之用，被告相應所給予之費用，性質上應屬租賃，而與工資無
          關。」云云置辯，然勞動契約之內容既為勞務之給付，實為具有身份性質
          之契約，尤其在高度專業性之工作領域中，關於受僱勞工之專業技能及從
          業資格，更屬於其勞務給付之一部份，而原告羅玲玉所擔任放射技師乙職
          ，即為須經國家考選合格並核發證照之職業，其放射技師執照為其提供勞
          務給付所必須之資格證明，應屬其勞務給付內容之一部分，故被告每月均
          按時發給之執照費用應可視為原告羅玲玉因工作而獲得之報酬。至於其餘
          本俸、工作津貼、全勤獎金、單位津貼、技術津貼、簽約金之部分，核其
          性質均為經常性之給與，且為因工作而獲得之報酬，均應納入平均工資之
          計算，應無疑問。
        (3)承前所述，依照附表一原告羅玲玉各月所領薪資所示，原告羅玲玉於被告
          終止兩造間勞動契約之當日（即九十一年四月十八日）前六個月內所得工
          資總額除以該期間之總日數所得之平均工資金額，以及原告羅玲玉於八十
          七年七月一日起至九十一年四月十八日止之工作年資部分（共計為三年又
          九月十八日），所得請領之退休金為何，應如左列計算式所示：
          九十年十月十九日至同年月三十一日之工資應為二萬二千零四十三元（
            計算式：(54,064元－1,500元)×13/31＝22,043元，元以下四捨五入）
          九十年十一月一日至九十一年三月三十一日之工資應為二十六萬二千八
            百二十元（計算式：(54.064元－1,500元)×5＝262,820元）。
          九十一年四月一日至同年月十八日之工資應為二萬三千零七十一元（計
            算式：(49,564元〈該月份若領全薪之金額〉－1,500元〈房屋津貼〉)
            ×0.8〈該月份薪水按原薪之八成計算〉×18/30＝23,071元，元以下四
            捨五入）。
          一個月之平均工資應為五萬零七百五十八元（計算式：(22,043元＋262
            ,820 元＋23,071元)÷182日×30日/月＝50,758元/月，元以下四捨五
            入）。
          原告羅玲玉於八十七年七月一日起至九十一年四月十八日止之工作年資
            部分（共計為三年又九月十八日，為八個基數）所得請領之退休金應為
            四十萬六千零六十四元（計算式為：50,758元×8＝406,064元）。
      6.綜上所述，被告醫院依法應發給原告羅玲玉之退休金應為四十六萬九千四百
        四十二元（計算式：63,378元＋406,064元＝469,442元）。
    (四)原告羅玲玉請求被告給付八十六年至九十年之特休未休之工資，為無理由：
      1.按「勞工每七日中至少應有一日之休息，作為例假。」「紀念日、勞動節日
        及其他由中央主管機關規定應放假之日，均應休假。」，勞動基準法第三十
        六條、第三十七條定有明文，故勞工每年之例假至少應有五十二日（365日/
        年÷7＝52.1429日），又依據勞動基準法施行細則第二十三條之規定，每年
        法定紀念日共八日、勞動節日計一日、其他中央主管機關規定應放假之日共
        十日，亦即勞工依據前述勞動基準法第三十六條、第三十七條之規定，每年
        之例假與休假至少應有七十一日。
      2.次按，「勞工在同一雇主或事業單位，繼續工作滿一定期間者，每年應依左
        列規定給予特別休假：一一年以上三年未滿者七日。二三年以上五年未滿者
        十日。三五年以上十年未滿者十四日。四十年以上者，每一年加給一日，加
        至三十日為止。」「第三十八條所定之特別休假，工資應由雇主照給。雇主
        經徵得勞工同意於休假日工作者，工資應加倍發給。」，勞動基準法第三十
        八條、第三十九條前段定有明文。而查，原告羅玲玉自八十六年起至八十七
        年六月三十日止，因尚無勞動基準法之適用，而勞動基準法亦無特別休假部
        分應溯及既往適用之特別規定，原告羅玲玉主張該部分有勞動基準法之適用
        ，並無理由，合先敘明；至於原告羅玲玉自八十七年七月一日適用勞動基準
        法之日起，其任職於被告醫院之年資已滿二十六年，故依前揭勞動基準法第
        三十八條第四款之規定，原告羅玲玉自八十七年起，每年之特別休假均應為
        三十日。
      3.查原告羅玲玉雖另主張兩造有協議每週六下午及週日全天均應休息而作為例
        假等語，惟為被告所否認。經查，依卷附被告醫院之人事管理規則所示，其
        內並無任何關於每工作七日應有超過一日之休息作為例假之規定，又本院另
        行核對被告醫院所提出之排班週表之後，可得知因醫療業務之特殊性質需求
        ，被告醫院員工常有需輪替上班的狀況，故原告羅玲玉及其他員工之排班週
        表上，均不乏週六、週日整天上班或整天不上班或只上半天班之情況，從而
        ，縱使原告所提出之九十一年四月份出勤卡上確有兩個星期六僅上半天班之
        紀錄，亦無從僅依此率斷原告主張兩造有協議每週六下午及週日全天均應休
        息而作為例假等情為真，復且原告羅玲玉並未提出其他證據方法以實其說，
        故其主張兩造有協議每週六下午及週日全天均應休息而作為例假等語，尚難
        採信。承前所述，原告羅玲玉自八十七年七月一日適用勞動基準法之日起，
        每年依據前述勞動基準法之規定所得享有之例假、休假及特別休假，應共計
        為一百零一日。
      4.次查，被告醫院人事管理規則第二十六條係規定：「因業務之需要，本院並
        未設定固定假日，員工每月休假七天半，每七天必須休假一天，假日必須於
        當月放完，不得積假。主管排定員工假日後，將排班表送人事單位備核。」
        ，亦即被告醫院所有員工如何休假，應依該人事管理規則之規定排班休假；
        又兩造並不爭執「因被告醫院業務性質特殊，故將每年應放假日平均分配於
        各月份，由被告就業務量需要分別以排班表定之，而原告羅玲玉均有按每個
        月放假八點五日而為上班及休假」等情（詳見本院九十二年三月十三日爭點
        協議簡化整理程序筆錄所載），則原告羅玲玉自八十六年起至八十七年六月
        三十日止，並無勞動基準法第三十八條、第三十九條之適用，固無疑問；至
        於八十七年七月一日起至九十年十二月三十一日止，原告羅玲玉每年實際已
        放假之日數均為一百零二日（亦即8.5日/月×12月/年＝102日/年），尚較
        前述依據勞動基準法之規定所得享有之例假、休假及特別休假（每年一百零
        一日）略多，則原告羅玲玉主張自八十六年至九十年間被告醫院尚短給原告
        羅玲玉共計九十日之特別休假，並進而請求特休未休之工資，實於法未合，
        不應准許。
    (五)總結：原告羅玲玉依據兩造間勞動契約、被告醫院離職金發給辦法以及勞動基
      準法第五十五條之規定，訴請被告應給付九十一年四月份薪資三萬四千三百六
      十四元以及退休金四十六萬九千四百四十二元（以上共計為五十萬三千八百零
      六元），及各該法定遲延利息之部分，於法有據，應予准許。
  三、原告甲○○之部分：
    (一)被告醫院於九十一年四月二十日依勞動基準法第十一條第二款終止與原告甲○○之勞動契約：
      1.經查，被告醫院於九十一年三月間起即有業務緊縮乙事，已業如前述。
      2.次查，被告雖否認於九十一年四月間抽掉原告甲○○之出勤卡，且以「原告
        甲○○僅正常打卡上班至九十一年四月二十日止，其後迄今即未銷假上班，
        已構成曠工事由，故被告醫院依據勞動基準法第十二條第一項第六款，並以
        九十一年八月十五日之答辯狀作為終止兩造間勞動契約之意思表示」云云置
        辯，惟查，依據被告所提九十一年四月份出勤卡上所示，原告甲○○打卡紀
        錄僅到九十一年四月二十日上午為止，而原告甲○○於九十一年四月十九日
        時即另行自備出勤卡，並繼續到被告醫院上班至九十一年四月二十六日乙節
        ，業有原告甲○○所提出之出勤卡乙紙附卷可證，且與證人王素琴前述證稱
        情節相符，再觀諸被告醫院早於九十一年四月二十八日即已辦理原告之健保
        、勞保之退保事宜，足證被告前開所辯，並不足採。而衡諸事理常情，苟非
        被告醫院未照常提供出勤卡供原告甲○○上班打卡之用，原告甲○○又何須
        自備出勤卡，徒增勞煩？故參諸上述情節，實應堪認被告醫院確於九十一年
        四月二十日即抽掉原告甲○○之出勤卡，而有終止兩造間勞動契約之意思表
        示乙情為真實。
      3.承前所述，被告既於九十一年三月間起已有業務緊縮之情事，復於同年四月
        二十日抽掉原告甲○○之出勤卡，而不欲讓其繼續正常打卡上班，並旋於同
        年四月二十八日將原告甲○○之勞、健保均辦理退保，已足堪認定被告醫院
        確於九十一年四月二十日依勞動基準法第十一條第二款之規定，終止與原告
        甲○○之勞動契約。
    (二)原告甲○○九十一年四月份所得請領之工資應為二萬六千六百五十八元：
      1.經查，依據前述證人王立琴之證言以及兩造所分別提出之出勤卡紀錄所示，
        原告甲○○雖於九十一年四月二十日即遭被告醫院終止勞動契約，惟仍繼續
        提供勞務至九十一年四月二十六日止，故依據兩造間勞動契約法律關係，被
        告醫院當應給付自該月一日起至二十日止之工資，至於該月二十一日起至二
        十六日止之部分，被告醫院猶仍繼續受領原告甲○○所提供之勞務，自受有
        相當於工資之不當得利，亦應予以返還。
      2.次查，兩造並不爭執九十一年三月份起，原告甲○○所得受領之薪水，已扣
        除主管津貼之部分，則參照附表二所示原告甲○○每月所領薪資金額及其薪
        資結構，原告甲○○四月份若領有全薪之金額應為三萬八千四百四十九元（
        亦即本俸20,849元＋工作津貼3,600元＋全勤獎金500元＋執照費用7,000元
        ＋技術津貼3,000元＋簽約金2,000元＋房屋津貼1,500元＝38,449元），而
        原告甲○○於九十一年四月份僅提供勞務給付至該月二十六日止，且兩造亦
        不爭執自九十一年四月份起薪水均按原薪之八折計算之，故原告甲○○於九
        十一年四月份所得請領之工資應為二萬六千六百五十八元（計算公式為：
        38,449 元/月×26/30〈此為該月份工作日數之比例〉×0.8＝26,658元，元
        以下四捨五入）。
    (三)原告甲○○可得請求之資遣費應為二十萬一千五百九十元：
      1.原告甲○○服務於被告醫院之工作年資應為二十一年又五月六日：
        (1)按「勞工工作年資以服務同一事業單位為限，並自受僱當日起算。適用本
          法前已在同一事業單位工作之年資合併計算。」，勞動基準法施行細則第
          五條定有明文。
        (2)經查，依卷附勞工保險局九十一年十一月四日保承資字第一０三四四四五
          七號函所檢附之投保資料所示，原告甲○○於六十九年十二月十六日至七
          十五年三月六日為被告醫院所投保，七十五年三月二十日至七十七年五月
          一日為私立中台醫事技術專科學校所投保，七十七年五月一日至七十七年
          七月二十六日為中台醫護技術學院（即原私立中台醫事技術專科學校）所
          投保，七十七年七月四日起至九十一年四月二十八日復為被告醫院所投保
          。而原告甲○○主張七十五年三月二十日至七十七年七月三日係依被告醫
          院之指示調派至私立中台醫事技術專科學校（後改制為中台醫護技術學院
          ）做為被告之後送單位，二者屬同一雇主之事業單位等情，雖為被告所否
          認，惟查，依據卷附台中市衛生局九十二年四月十四日衛醫字第０九二０
          ０一六００九號函、教育部九十二年四月二十二日台技(二)字第０九二００
          四五九一一號函暨隨函所附登記聲請書以及本院九十二年五月一日公務電
          話紀錄單所示：被告醫院於六十五年一月十七日至七十八年五月十八日期
          間之負責人均為丙○○；七十八年五月十八日至八十三年六月十日期間之
          負責人則為陳光治；八十三年六月十日迄今負責人復為丙○○；而私立中
          台醫事技術專科學校（後改制為中台醫護技術學院）為丙○○、陳光和、
          陳光治三人出資捐助創辦，自創辦迄今，丙○○均一直任職該校董事，亦
          曾擔任過該校董事長，則被告醫院與私立中台醫事技術專科學校（後改制
          為中台醫護技術學院）實可認為屬於同一雇主之不同事業單位。
        (3)從而，觀諸被告醫院與私立中台醫事技術專科學校實際負責人尚屬同一，
          而原告甲○○於六十九年間任職於被告醫院後，雖曾短暫赴私立中台醫事
          技術專科學校（後改制為中台醫護技術學院）工作，但其後旋回任被告醫
          院檢驗技師乙職迄本件勞動契約終止時等客觀情狀，原告甲○○主觀上即
          難謂無「被告醫院僅係短暫借調或委派原告甲○○至私立中台醫事技術專
          科學校工作」之正當信賴，而被告醫院亦未提出任何證據用以證明七十五
          年三月二十日至七十七年七月四日之期間，兩造客觀上及主觀上有何變更
          勞動契約主體（雇主由被告醫院變更為私立中台醫事技術專科學校）之意
          思合致，故原告甲○○服務於被告醫院之工作年資應併計為二十一年又五
          月六日（亦即自六十九年十二月十六日起至九十一年四月二十日止）。
      2.按「雇主依第十一條或第十三條但書規定終止勞動契約者，應依左列規定發
        給勞工資遣費：一在同一雇主之事業單位繼續工作，每滿一年發給相當於一
        個月平均工資之資遣費。二依前款計算之剩餘月數，或工作未滿一年者，以
        比例計給之。未滿一個月者以一個月計。」，勞動基準法第十七條定有明文
        。被告既於九十一年四月二十日依勞動基準法第十一條第二款終止與原告甲○○之勞動契約，被告醫院應當依法發給原告甲○○資遣費。
      3.次按，「勞工工作年資自受僱之日起算，適用本法前之工作年資，其資遣費
        及退休金給與標準，依其當時應適用之法令規定計算；當時無法令可資適用
        者，依各該事業單位自訂之規定或勞雇雙方之協商計算之。適用本法後之工
        作年資，其資遣費及退休金給與標準，依第十七條及第五十五條規定計算。
        」，勞動基準法第八十四條之二定有明文。經查，原告所屬職類別應於八十
        七年七月一日開始適用勞動基準法，業如前述，故原告甲○○於八十七年七
        月一日起至九十一年四月二十日止之工作年資部分，應有勞動基準法第十七
        條之適用；至於適用勞動基準法之前，勞雇雙方關於離職金之發給，已協商
        訂有前述「人事管理規則」及「離職金發給辦法」可資依據，亦如前述，故
        原告甲○○在八十七年六月三十日以前之工作年資部分，仍應按照該「離職
        金發給辦法」之規定計算之。另被告辯稱「福利委員會嗣與被告協議於八十
        六年底廢除該離職金發放辦法，且被告已將離職準備金加倍返還與全體員工
        ，並於八十六年十二月三十日轉入員工帳戶，故被告已履行資遣費給付義務
        」云云，並不足採，已析論如前，爰不予贅述。
      4.原告甲○○於六十九年十二月十六日起至八十七年六月三十日止之工作年資
        部分（共計為十七年又六月十六日整），所得請領之資遣費為四萬三千八百
        一十八元：
        (1)按前述「離職金發給辦法」之規定，原告甲○○關於該段工作年資部分所
          得請領之退休金應計算如下所示。
        (2)六十九年十二月十六日起至八十一年十二月三十一日止（共計為十二年又
          零點五個月）：12.04年×0.5基數/年×5,000元/基數＝30,100元。
        (3)八十二年一月一日起至八十六年十二月三十一日止（共計為五年）：5年
          ×1.3基數/年×5,000元/基數＝32,500元。
        (4)八十七年一月一日起至八十七年六月三十日止（共計為六個月）：0.5年
          ×1.3基數/年×5,000元/基數＝3,250元。
        (5)被告醫院於八十六年十二月三十日將應退還原告甲○○之離職準備金加倍
          轉存入原告甲○○之帳戶，共計已給付二萬零五百三十二元，應予扣除。
          另按前述「離職金發給辦法」第四條之規定，原告甲○○於適用該「離職
          金發給辦法」之工作年資期間，每月薪資尚應扣繳二百五十元（亦即25,0
          00元×1﹪＝250元）作為離職準備金，惟被告醫院自八十七年一月一日起
          廢止該「離職金發給辦法」後迄同年六月三十日止，即未再依該辦法逐月
          扣繳薪資，故原告甲○○尚須扣繳一千五百元（亦即250元/月×6月＝1,5
          00元）。
        (6)小結：原告甲○○於六十九年十二月十六日起至八十七年六月三十日止之
          工作年資部分，所得請領之資遣費為四萬三千八百一十八元（亦即30,100
          元＋32,500元＋3,250元－20,532元－1,500元＝43,818元）。
      5.原告甲○○於八十七年七月一日起至九十一年四月二十日止之工作年資部分
        （共計為三年又九月二十日），所得請領之資遣費為一十五萬七千七百七十
        二元：
        (1)按前述勞動基準法第十七條關於資遣費請求之規定，以及該法第二條第三
          款、第四款前段關於工資及平均工資之規定，並依據附表二所示原告王素
          美於九十年十月份至九十一年三月份各月所領薪資及其明細，觀諸其薪資
          結構，兩造並不爭執其中房屋津貼之部分並非因工作所獲得之報酬，故應
          自平均工資之計算中扣除，又被告每月均按時發給之執照費用應可視為原
          告甲○○因工作而獲得之報酬，前已論及，至於其餘本俸、工作津貼、全
          勤獎金、單位津貼、技術津貼、簽約金之部分，核其性質均為經常性之給
          與，且為因工作而獲得之報酬，均應納入平均工資之計算，應無疑問。
        (2)承前所述，依照附表二原告甲○○各月所領薪資所示，原告甲○○於被告
          終止兩造間勞動契約之當日（即九十一年四月二十日）前六個月內所得工
          資總額除以該期間之總日數所得之平均工資金額，以及其於八十七年七月
          一日起至九十一年四月二十日止之工作年資部分（共計為三年又九月二十
          天），所得請領之資遣費為何，應如左列計算式所示：
          九十年十月二十一日至同年十月三十一日之工資應為一萬五千二百四十
            元（計算式：(44,449元－1,500元)×11/31＝15,240元，元以下四捨五
            入）。
          九十年十一月一日至九十一年三月三十一日之工資應為二十一萬四千七
            百四十五元（計算式：(44.449元－1,500元)×5＝214,745元）。
          九十一年四月一日至同年月二十日之工資應為一萬九千七百零六元（計
            算式：(38,449元〈該月份若領全薪之金額〉－1,500元〈房屋津貼〉)
            ×0.8〈該月份薪水按原薪之八成計算〉×20/30＝19,706元，元以下四
            捨五入）。
          一個月平均工資應為四萬一千一百五十八元（計算式：(15,240元＋
            214,745元＋19,706元)÷182日×30日/月＝41,158元/月，元以下四捨
            五入）。
          原告甲○○於八十七年七月一日起至九十一年四月二十日止之工作年資
            部分（共計為三年又九月二十天）所得請領之資遣費應為十五萬七千七
            百七十二元（計算式為：41,158元× (3＋10/12)＝157,772元，元以下
            四捨五入）。
      6.綜上所述，被告醫院依法應發給原告甲○○之資遣費應為二十萬一千五百九
        十元（計算式：43,818元＋157,772元＝201,590元）。
    (四)原告甲○○請求被告給付八十六年至九十年之特休未休之工資，為無理由：
      1.按勞動基準法第三十六條、第三十七條之規定，勞工每年之例假與休假至少
        應有七十一日，已如前述。
      2.次按勞動基準法第三十八條第四款之規定，原告甲○○自適用勞動基準法之
        時即八十七年七月一日起，其於八十七年、八十八年、八十九年、九十年各
        年度已分別任職滿十八年、十九年、二十年、二十一年，其各該年度之特別
        休假日數應分別為二十三日、二十四日、二十五日、二十六日。至於八十六
        年起至八十七年六月三十日止之部分，因原告甲○○尚無勞動基準法之適用
        ，而勞動基準法亦無特別休假部分應溯及既往適用之特別規定，原告甲○○
        主張該部分有勞動基準法之適用，並無理由，併此敘明。又查，原告甲○○
        另主張兩造有協議每週六下午及週日全天均應休息而作為例假等語，亦無從
        採信，前已析述綦詳，故原告甲○○自八十七年七月一日適用勞動基準法之
        日起，其於八十七年、八十八年、八十九年、九十年各該年度依據前述勞動
        基準法之規定所得享有之例假、休假及特別休假，應總計分別為九十四日、
        九十五日、九十六日、九十七日。
      3.次查，依據前述被告醫院人事管理規則第二十六條、第二十七條之規定，以
        及兩造所不爭執「因被告醫院業務性質特殊，故將每年應放假日平均分配於
        各月份，由被告就業務量需要分別以排班表定之，而原告甲○○均有按每個
        月放假九點五日而為上班及休假」等情（詳見本院九十二年三月十三日爭點
        協議簡化整理程序筆錄所載），則原告甲○○於八十七年、八十八年、八十
        九年、九十年各該年度，每年實際已放假之日數均為一百一十四日（亦即9.
        5日/月×12月/年＝114日/年），均較前述依據勞動基準法之規定所得享有
        之例假、休假及特別休假（各該年度分別為九十四日、九十五日、九十六日
        、九十七日）為多，則原告甲○○主張自八十六年至九十年間被告醫院尚短
        給原告甲○○共計六十日之特別休假，並進而請求特休未休之工資，實於法
        未合，不應准許。
    (五)總結：原告甲○○依據兩造間勞動契約、被告醫院離職金發給辦法以及勞動基
      準法第十七條之規定，訴請被告應給付九十一年四月份薪資二萬六千六百五十
      八元以及資遣費二十萬一千五百九十元（以上共計為二十二萬八千二百四十八
      元），及各該部分之法定遲延利息，於法有據，應予准許。
  四、綜上所述：
    (一)原告羅玲玉依據兩造間勞動契約、被告醫院離職金發給辦法以及勞動基準法第
      五十五條之規定，訴請被告應給付九十一年四月份薪資三萬四千三百六十四元
      以及退休金四十六萬九千四百四十二元（以上共計為五十萬三千八百零六元）
      ，並以本件追加起訴狀繕本之送達以代催告，而一併請求自追加起訴狀繕本送
      達翌日即九十一年七月三日起至清償日止，按年息百分之五計算之法定遲延利
      息，於法有據，應予准許；逾此範圍之請求則於法未合，應予駁回。
    (二)原告甲○○依據兩造間勞動契約、被告醫院離職金發給辦法以及勞動基準法第
      十七條之規定，訴請被告應給付九十一年四月份薪資二萬六千六百五十八元以
      及資遣費二十萬一千五百九十元（以上共計為二十二萬八千二百四十八元），
      並以本件追加起訴狀繕本之送達以代催告，而一併請求自追加起訴狀繕本送達
      翌日即九十一年七月三日起至清償日止，按年息百分之五計算之法定遲延利息
      ，於法有據，應予准許；逾此範圍之請求則於法未合，應予駁回。
  五、本判決原告羅玲玉、甲○○均陳明願供擔保，請求宣告假執行；被告亦陳明願
      供擔保，請求宣告免為假執行，原告羅玲玉、甲○○勝訴之部分，經核均無不
      合，爰分別酌定相當之擔保金額，予以准許。至於原告羅玲玉、甲○○敗訴部
      分，其假執行之聲請，已失所附麗，應分別予以駁回。
  六、本件判決之基礎已臻明確，兩造其餘攻擊防禦方法及舉證，核與判決無影響，
      爰不另一一論述，併此敘明。
伍、據上論結：本件原告之訴為一部有理由，一部無理由，爰依民事訴訟法第七十九
    條但書、第三百九十條第二項、第三百九十二條，判決如主文。
中      華      民      國    九十二    年      八      月    二十六    日
                                臺灣臺中地方法院民事勞工庭
~B審判長法  官  張瑞蘭
~B      法  官  王金洲
~B      法  官  廖慧如
右為正本係照原本作成
如對本判決上訴，須於判決送達後廿日內向本院提出上訴狀
中      華      民      國    九十二    年      八      月    二十六    日
~B法院書記官
~F0
~T40
附表一  原告羅玲玉所領薪資一覽表（單位：新臺幣‧元）
┌────┬─────┬────┬────┬────┬────┬────┬────┬────┬────┬─────┐
│月    份│本      俸│工作津貼│全勤獎金│主管津貼│單位津貼│執照費用│技術津貼│ 簽約金 │房屋津貼│合      計│
├────┼─────┼────┼────┼────┼────┼────┼────┼────┼────┼─────┤
│90年１０月│二七四六四│三六００│  五００│四五００│四五００│七０００│三０００│二０００│一五００│五四０六四│
├────┼─────┼────┼────┼────┼────┼────┼────┼────┼────┼─────┤
│90年月│二七四六四│三六００│  五００│四五００│四五００│七０００│三０００│二０００│一五００│五四０六四│
├────┼─────┼────┼────┼────┼────┼────┼────┼────┼────┼─────┤
│90年月│二七四六四│三六００│  五００│四五００│四五００│七０００│三０００│二０００│一五００│五四０六四│
├────┼─────┼────┼────┼────┼────┼────┼────┼────┼────┼─────┤
│91年１月│二七四六四│三六００│  五００│四五００│四五００│七０００│三０００│二０００│一五００│五四０六四│
├────┼─────┼────┼────┼────┼────┼────┼────┼────┼────┼─────┤
│91年２月│二七四六四│三六００│  五００│四五００│四五００│七０００│三０００│二０００│一五００│五四０六四│
├────┼─────┼────┼────┼────┼────┼────┼────┼────┼────┼─────┤
│91年３月│二七四六四│三六００│  五００│      ０│四五００│七０００│三０００│二０００│一五００│四九五六四│
└────┴─────┴────┴────┴────┴────┴────┴────┴────┴────┴─────┘
附表二  原告甲○○所領薪資一覽表（單位：新臺幣‧元）
┌────┬─────┬────┬────┬────┬────┬────┬────┬────┬────┬─────┐
│月    份│本      俸│工作津貼│全勤獎金│主管津貼│單位津貼│執照費用│技術津貼│ 簽約金 │房屋津貼│合      計│
├────┼─────┼────┼────┼────┼────┼────┼────┼────┼────┼─────┤
│90年１０月│二０八四九│三六００│  五００│六０００│      ０│七０００│三０００│二０００│一五００│四四四四九│
├────┼─────┼────┼────┼────┼────┼────┼────┼────┼────┼─────┤
│90年月│二０八四九│三六００│  五００│六０００│      ０│七０００│三０００│二０００│一五００│四四四四九│
├────┼─────┼────┼────┼────┼────┼────┼────┼────┼────┼─────┤
│90年月│二０八四九│三六００│  五００│六０００│      ０│七０００│三０００│二０００│一五００│四四四四九│
├────┼─────┼────┼────┼────┼────┼────┼────┼────┼────┼─────┤
│91年１月│二０八四九│三六００│  五００│六０００│      ０│七０００│三０００│二０００│一五００│四四四四九│
├────┼─────┼────┼────┼────┼────┼────┼────┼────┼────┼─────┤
│91年２月│二０八四九│三六００│  五００│六０００│      ０│七０００│三０００│二０００│一五００│四四四四九│
├────┼─────┼────┼────┼────┼────┼────┼────┼────┼────┼─────┤
│91年３月│二０八四九│三六００│  五００│      ０│      ０│七０００│三０００│二０００│一五００│三八四四九│
└────┴─────┴────┴────┴────┴────┴────┴────┴────┴────┴─────┘
（以下空白）


司法院資訊處製作；財團法人民間司法改革基金會備份。
